【裁判字號】    98,交抗,95
【裁判日期】    980304
【裁判案由】    聲明異議
【裁判全文】
臺灣高等法院高雄分院刑事裁定          98年度交抗字第95號
抗  告  人  交通部公路總局高雄區監理所屏東監理站
代  表  人  高金木
受處  分人  甲○○
上列抗告人因受處分人違反道路交通管理處罰條例聲明異議案件
，不服臺灣屏東地方法院中華民國97年12月16日裁定（97年度交
聲更字第10號），提起抗告，本院裁定如下：
    主  文
抗告駁回。
    理  由
一、抗告意旨略以：按道路交通管理處罰條例第35條第1 項第1
    款規定：酒精濃度超過規定標準之汽車駕駛人，處新臺幣1
    萬5 千元以上6 萬元以下罰鍰，並當場移置保管該汽車及吊
    扣其駕駛執照1 年。再按考領各類駕照資格及駕照得適用駕
    駛之車種等規定，道路交通安全規則第60、61及62條分別定
    有明文，即採1 人1 照管理制度，不僅不會造成民眾之不便
    ，歷年來並無阻礙，車主及駕駛人之權利亦相對受保障，且
    道路交通管理處罰條例吊扣駕駛執照處分之目的，並非僅為
    處罰違反道路交通管理事件之行為人，尚有暫時禁止行為人
    於道路上駕駛，以免其短期內再犯之意，以避免駕駛人於短
    期內駕駛動力交通車輛行駛於道路而危及一般用路者，諸此
    一考量公眾用路安全之立法，與個人生存、工作權之保障，
    兩相權衡所保護之利益，堪認上開吊扣駕駛執之規定，尚在
    立法機關之立法裁量權限範圍內，並無顯然侵害受處分人之
    生存權及工作權，實不得因違規駕領有最高級駕照資格即有
    多次駕駛汽車之機會，道路交通管理處罰條例第68條修正後
    刪除吊扣各級照類之規定，當以吊扣受處分人所領有憑以許
    可駕駛汽車行駛道路之汽車駕駛執照。本件受處分人酒後駕
    車違規時所駕駛之自小客車之資格憑證，為職業聯結車駕駛
    執照，並非小型車駕駛執照，亦非無照駕駛，則本所依據道
    路交通管理處罰條例第35條第1 項規定，裁處罰鍰及吊扣職
    業聯結車駕駛執照12個月之處分，應無不當。原裁定顯有未
    恰，爰依法提起抗告，請求撤銷原裁定云云。
二、原裁定意旨略以：
(一)、異議意旨略以：受處分人即異議人甲○○所受之處分係屬吊
    扣駕駛執照，而非吊銷駕駛執照，原處分機關所為吊扣異議
    人之駕駛執照之處分，其認事用法顯有違誤，爰求予撤銷原
    處分，發還異議人之職業聯結車駕駛執照（聲明異議範圍不
    含裁處罰鍰新台幣（下同）1 萬9,500 元及施以道路安全講
    習部分）。
(二)、按「汽車駕駛人，駕駛汽車經測試檢定，酒精濃度超過規定
    標準者，處1 萬5,000 元以上6 萬元以下罰鍰，並當場移置
    保管其車輛及吊扣其駕駛執照1 年」，道路交通管理處罰條
    例第35條第1 項第1 款分別定有明文。查異議人於97年3 月
    22日8 時50分許，駕駛車牌號碼ZH-3130 號自小客車，行經
    國道三號南下426 公里處，因經酒精測試器測試酒精濃度為
    每公升0.32毫克，遭警舉發酒後駕車，並依違反道路交通管
    理處罰條例第35條第1 項第1 款規定，裁處罰鍰1 萬9,500
    元，及吊扣駕駛執照12個月及施以道安講習等情，有裁決書
    及舉發違反道路交通管理事件通知單可參。因異議人酒後吐
    氣所含酒精濃度已超過每公升0.25毫克之標準（詳道路交通
    安全規則第114 條第2 款），其違反道路交通管理處罰條例
    第35條第1 項第1 款規定之事實，應堪認定。
(三)、原處分機關裁處吊扣異議人職業聯結車駕駛執照，無非因道
    路交通安全規則第61條第1 款前段規定：「汽車駕駛人取得
    高一級車類之駕駛資格者，應換發駕駛執照，並准其駕駛較
    低級車類之車輛，而已領有聯結車駕駛執照者，得駕駛大客
    車、大貨車、代用大客車、大客貨兩用車、曳引車、小型車
    、輕型機器腳踏車」，而認應吊扣異議人可代用大客車、大
    貨車、代用大客車、大客貨兩用車、曳引車、小型車、輕型
    機器腳踏車等級駕駛執照之職業聯結車駕駛執照。惟按道路
    交通管理處罰條例第68條規定：「汽車駕駛人，因違反本條
    例及道路交通安全規則之規定，受吊銷駕駛執照處分時，吊
    銷其持有各級車類之駕駛執照」，而95年3 月1 日修正施行
    前之道路交通管理處罰條例第68條原規定：「汽車駕駛人，
    因違反本條例及道路交通安全規則之規定，受吊扣或吊銷駕
    駛執照處分時，吊扣或吊銷其持有各級車類之駕駛執照」，
    即修正施行後之條文業已刪除「吊扣或」等規定，觀其提案
    修正理由「原條文將違法或違規駕駛人所持有各級車類之駕
    駛執照一併吊扣，失之過酷，影響人民工作及生活過鉅」（
    詳卷附立法院公報第94卷第70期第136 頁、第138 頁之院會
    紀錄），顯見在吊扣駕駛執照時，僅能吊扣違規當時所駕駛
    車輛之駕駛執照，已不能再吊扣其持有各級車類之駕駛執照
    ，如無照駕駛小客車，僅能依無照駕駛裁處，不能再吊扣職
    業聯結車駕駛執照。準此，原處分機關未考量道路交通管理
    處罰條例第68條規定之修正沿革及意旨，竟仍吊扣異議人職
    業聯結車駕駛執照，即有違誤。是本件異議為有理由，原處
    分關於裁處吊扣異議人職業聯結車駕駛執照部分，自應由本
    院予以撤銷等語。
三、經查行政行為，採取之方法所造成之損害不得與欲達成目的
    之利益顯失均衡，行政程序法第7 條第3 款定有明文及行政
    罰法第18條規定可參，本件受處分人若無小型車駕駛執照可
    供吊扣時，吊扣其職業聯結車駕駛執照以代之，雖可達成限
    制受處分人繼續駕駛自小客車之目的，惟亦同時造成限制受
    處分人繼續駕駛職業聯結車之結果（即影響其工作及生活）
    ，所造成之損害已與欲達成目的之利益顯失均衡。且修正後
    道路交通管理處罰條例第68條規定，既將「吊扣」各級車類
    駕照規定刪除（參上開修正理由），抗告人自不能逕行處分
    吊扣受處分人其他車種之駕駛執照，則抗告人因受處分人駕
    駛自小客車而有上開違規行為，因而逕行吊扣其職業聯結車
    駕駛執照，顯已逾越修正後道路交通管理處罰條例第68條之
    規範亦明。
四、綜上所述，原裁定因認抗告人依道路交通管理處罰條例第35
    條第1 項第1 款之規定，裁處吊扣受處分人職業聯結車駕駛
    執照12個月，即有違誤，因而將原處分此部分予以撤銷。本
    院經核並無違誤，抗告人仍執前詞，指摘原裁定不當，為無
    理由，本件抗告應予駁回。
據上論結，應依道路交通案件處理辦法第26條，刑事訴訟法第41
2 條，裁定如主文。
中    華    民    國    98    年    3     月     4    日
                刑事第一庭  審判長法  官  郭雅美
                                  法  官  徐美麗
                                  法  官  張意聰
以上正本證明與原本無異。
本裁定不得再抗告。
中    華    民    國    98    年    3     月     4    日
                                  書記官  陳金


司法院資訊處製作；財團法人民間司法改革基金會備份。
